---
title: "Escruturas de Datos en R"
output: html_notebook
---

# Tipos de datos en R
## Vectores

Un **vector** es una secuencia ordenada de datos. **R** dispone de muchos tipos de datos, por ejemplo.

* **logical:** lógicos(```TRUE``` o ```FALSE```)
* **integer:** números enteros, $\mathbb{N}$
* **numeric:** números reales, $\mathbb{R}$
* **complex:** números complejos, $\mathbb{C}$
* **character:** palabras

En los vectores de **R**, todos sus objetos han de ser del mismo tipo: todos números, todos palabras, etc. Cuando queramos usar vectores formados por objetos de diferentes tipos, tendremos que usar **listas generalizadas**
, ```lists``` que veremos al final del tema.

* ```c()```: para definir un vector
* ```scan()```: para definir un vector
* ```fix()```: para modificar visualmente el vector $x$
* ```rep(a,n)```: para definir un vector constante que contiene el dato $a$ repetido $n$ veces.

```{r}
c(1,2,3)
```

```{r}
rep("Mates",7)
```
### Ejercicio:

1. Repite tu año de nacimiento 10 veces
2. Crea un vector que tenga como entradas $16, 0, 1, 20, 1, 7, 88, 5, 1, 9$, llámalo vec y modifica la cuarta entrada con la función ```fix()```

```{r}
#Resolución del problema 1
rep("1998", 10)
#Resolución del problema 2
numeros <- c(16, 0, 1, 20, 1, 7, 88, 5, 1, 9)
fix(numeros)
numeros
```

## Progresiones y Secuencias

Una progresión artimética es una secesión de números tales que la **diferencia**, $d$, de cualquier par términos sucesivos de la secuencia es constante.

$$a_n = a_1 + (n-1)\times d$$

* ```seq(a,b,by=d)```: para generar una [Progresión aritmética][id] de diferencia $d$ que empieza en $a$ hasta llegar $b$   
* ```seq(a,b, length.out=n)```: define progesión aritmética de longitud $n$ que va de $a$ a $b$ con diferencia $d$. Por tanto $d=\frac{(b-a)}{(n-1)}$
* ```seq(a,by=d,length.out=n)```: define la progresión aritmética de longitud $n$ y diferencia $d$ que empieza en $a$
* ```a:b```: define la secuencia de números **entero**$\mathbb{(Z)}$ consecutivos entre dos números $a$ y $b$


```{r}
seq(5, 60, by = 2.5)
seq(5, 60, by = 3.5)
seq(100, 6, by=-9)
seq(4, 35, length.out=7)
seq(4, length.out = 7, by=3)
1:10
30:-6
```
### Ejercicio:

* Imprimir los números del $1$ al $20$
* Imprimir los $20$ primeros números pares
* Imprimir $30$ números equidistantes entre $17$ y el $98$, mostrar solo $4$ cifras significativas

```{r}
#Resolución del ejercicio 1
1:20
#Resolución del ejercicio 2
seq(2, 20, by=2)
#Resolución del ejercicio 3
round(seq(17, 98, length.out=30),4)
```
[id]: https://es.wikipedia.org/wiki/Progresi%C3%B3n_aritm%C3%A9tica "Title"

## Funciones

Cuando queremos aplicar una función a cada uno de los elementos de un vector de datos, la función ```sapply``` nos ahorra tener que programar con bucles en **R**:

* ```sapply(nombre_de_vector, FUN=nombre_de_función)```: para aplicar dicha función a todos los elementos del vector
* ```sqrt(x)```: calcula un nuevo vector con las raíces cuadradas de cada uno de los elementos del vector $x$

```{r}
x = 1:10
x + pi
pi*x
sqrt(x)
2^x
x^2
sapply(x, FUN = function(elemento){sqrt(elemento)})
#Regresión lineal
cd = function(x){summary(lm((1:4)~c(1:3,x)))$r.squared}
cd(5)
```
Dado un vector de datos $x$ podemos calcular muchas medidas estadísticas acerca del mismo:

* ```length(x)```: calcula la longitud del vector $x$
* ```max(x)```: calcula el máximo del vector $x$
* ```min(x)```: calcula el mínimo del vector $x$
* ```sum(x)```: calcula la suma de las entradas del vector $x$
* ```prod(x)```: calcula la suma de las entradas del vector $x$
* ```mean(x)```: calcula la media aritmética de las entradas del vecto $x$
* ```diff(x)```: calcula el vector formado por las diferencias sucesivas entre entradas del vector original $x$
* ```cumsum(x)```: calcula el vector formado por las sumas acumuladas de las entradas del vector original $x$
  + Permite definir sucesiones descritas mediante sumatorios
  + Cada entrada de ```cumsum(x)``` es la suma de las entradas de $x$ hasta su posión.
  
```{r}
cuadrada = function(x){x^2}
v = c(1,2,3,4,5,6)
sapply(v, FUN = cuadrada)
mean(v)
cumsum(v)
```
## Orden

* ```sort(x)```: ordena el vector en orden natural de los objetos que lo forman: el orden numérico creciente, orden alfabético...
* ```rev(x)```: invierte el orden de los elementos del vector $x$

```{r}
v = c(1,7,5,2,4,6,3)
sort(v)
rev(v)
```

### Ejercicio

* Combinad las dos funciones anteriores, ```sort``` y ```rev``` para crear una función que dado un vector $x$ que devuelva en orden decreciente.
* Razonar si aplicar primero ```sort``` y luego ```rev``` a un vector $x$ daría en general el mismo resultado que aplicar primero ```rev``` y luego ```sort```.
* Investigar la documentación de la función ```sort```(recordar que pueden usar la sintaxis ```?sort``` en la consola) para leer si cambiando algún argumento de la misma puden obtener el mismo resultado que habéis programado en el primer ejercicio.

```{r}


```

## Subvectores

* ```vector[i]```: da la *i-ésima* entrada del vector
  + Los índices en R empiezan en 1
  + ```vector[lenght(vector)]```: nos da la última entrada del vector
  + ```vector[a:b]```: si $a$ y $b$ son dos números naturales, nos da el subvector con las entradas del vector original que van de la posión *a-ésima* hasta *b-ésima*.
  + ```vector[-i]```: Si $i$ es un número, este subvector está formado por todas las entradas del vector original menos la entrada *i-ésima*. Si $i$ resulta ser un vector, cuyo índices pertenecen a $i$
  + ```vector[-x]```: si $x$ es un vector (de índices), entonces este es el complementario de ```vector[x]```
* También podemos utilizar operadores lógicos:
  + ```==```: $=$
  + ```!=```: $\neq$
  + ```>=```: $\geq$
  + ```<=```: $\leq$
  + ```<```: $<$
  + ```>```: $>$
  + ```!```: NO lógico
  + ```&```: Y lógico
  + ```|```: O lógico
  
```{r}
v = c(14,5,6,19,32,0,8)
v[2]
```
  
```{r}
v[-c(3,5)]
```

```{r}
v[v != 19 & v>15]
```
## Condicionales

* ```which(x cumple condición)```: para obtener los índices de las entradas del vector $x$ que satisfacen la condición dada.
* ```which.min(x)```: nos da la primera posión en la que el vector $x$ toma su valor mínimo
* ```which(x==min(x))```: nos da toda las posiciones en las que el vector $x$ toma sus valores mínimos
* ```which(x==max(x))```: nos da todas las posiciones en las que el vector $x$ toma sus valores máximos
  
```{r}
x = seq(3, 50, by=3.5)
x
x[3]
x[8]
x[length(x)]
x[-3]
x[4:8]
x[8:4]
x[seq(2, length(x), by=2)]
x[seq(1, length(x), by=2)]
x[-seq(2, length(x), by=2)]
x[c(1,5,6)]
x[x>30]
x[x>20 & x<40]
x = c(1,7,4,1,4,8,9,2,0)
y = c(5,2,-3,-7,-1,4,-2,7,1)
x[y>0]
which(x>4)
x[which(x>4)]
which(x>2 & x <8)
which(x < 5 | x%%2 == 0)
which.min(x)
which.max(x)
```
 
## Valores NA
 
```{r}
x = 1:10
x[11]
x[11] = 15
#R a los valores que desconoce automáticamente los rellena como NA
x[length(x)+5]=9
x
sum(x)
prod(x)
cumsum(x)
mean(x)
sum(x, na.rm = TRUE)
mean(x, na.rm = TRUE)
#Devuelve los índices cuyo valor es NA
is.na(x)
#El which devuelve las posiciónes en donde están los NA
which(is.na(x))
#Va a devolver los NA
x[which(is.na(x))]
#Para reemplazar los NA
y = x
y[is.na(y)] = mean(y, na.rm = TRUE)
y
#Devuelve los elementos que no son NA
x[!is.na(x)]
#Una forma de eliminar las columnas con NA
z = x[!is.na(x)]
z
#Una función para omitir los NA
na.omit(x)
sum(na.omit(x))
#Eliminación de los NA
x_clean = na.omit(x)
attr(x_clean, "na.action") = NULL
attr(x_clean, "class") = NULL
x_clean
```
 
## La función factor()

**Factor**: es como un vector, pero con una estructura interna más rica que permite usarlo para clasificar observaciones.

* ```levels```: atributo del factor. Cada elemento del factor es igual a un nivel. Los niveles clasifican las entradas del factor. Se ordenan por orden alfabético
* Para definir un factor, primero debemos de definir un vector y trasformarlo por medio de una de las funciones ```facto()``` o  ```as.factor()```

```{r}
nombres = c("Juan", "Antonio", "Ricardo", "Juan", "Juan", "Maria", "Maria")
nombres.factor = factor(nombres)
nombres.factor
```

* ```factor(vector, levels=...)```: define un factor a partir del vector y dispone de algunos parámetros que permiten modificar el factor que se crea:
  + ```leavels```: permite especificar los niveles e incluso añadir niveles que no aparecen en el vector
  + ```labels```: permite cambiar los nombres de los niveles
* ```levels(factor)```: para obtener los niveles del factor

```{r}
gender = c("M","H","H","M","M","M","M","H","H")
gender.fact = factor(gender)
gender.fact
gender.fact2 = as.factor(gender)
gender.fact2
gender.fact3 = factor(gender, levels = c("M","H","B"))
gender.fact3
gender.fact4 = factor(gender, levels = c("M","H","B"), labels = c("Mujer", "Hombre", "Hermafrodita"))
gender.fact4
levels(gender.fact)
levels(gender.fact4)
levels(gender.fact4) = c("Feminino", "Masculino","Híbrido")
gender.fact4
notas = c(1,4,3,2,3,2,4,3,1,2,3,4,2,3,4)
notas.factor = factor(notas)
levels(notas.factor)
levels(notas.factor) = c("Suspendido", "Suficiente", "Notable", "Excelente")
notas.factor
notas
levels(notas.factor) = c("Suspendido", "Aprobado", "Aprobado", "Aprobado")
notas.factor
```
**Factor ordenado**: Es un factor donde los niveles siguen un orden

* ```ordered(vector,levels=...)```: función que define un factor ordenado y tiene los mismos parámetros que factor.

```{r}
ordered(notas, labels = c("Sus","Suf","Not","Exc"))
```
## Listas
  
**List**: Lista formada por diferentes objetos, no necesariamente del mismo tipo, cada cual con un nombre interno

* ```list(...)```: función que crea una lista
  + Para obtener una componente concreta usamos la instrucción ```list$componente```
  + También podemos indicar el objeto por su posición usando dobles corchetes: ```list[[i]]```. Lo que obtendremos es una lista formada por esas única componente, no el objeto que forma la componente.

```{r}
x = c(1,5,-2,6,-7,8,-3,4,-9)
L = list(nombre = "temperaturas", datos=x, media = mean(x), sumas = cumsum(x))
L
#Accede a los valores de la lista
L$media
L$sumas
#Accede a los valores de la lista, pero siguen siendo listas
L[3]
L[4]
#Accede a los valores de la lista como vectores
L[[3]]
L[[4]]
```
  
## Obtener información de una lista

* ```str(list)```: para conocer la estrucctura interna de una lista
* ```names(list)```: para saber los nombres de la lista

```{r}
names(L)
str(L)
#Summary de un modelo lineal
summary(lm(c(1,2,3,4)~c(1,2,3,6)))
rec <- lm(c(1,2,3,4)~c(1,2,3,6))
rec$coefficients
rec$rank
```
  
  