---
title: "Introducción a la representación gráfica"
output:
  html_document:
    df_print: paged
---

## Gráfico básico de puntos

* ```plot(x,y)```: para dibujar un gráfico básico de puntos siendo $x,y$ vectores numéricos
  + ````plot(x)``` = plot(1:length(x),x)
* ```plot(x,función)```: para dibujar el gráfico de una función

```{r, fig.align='center'}
alumnos = c(1:10)
notas = c(2,5,7,9,8,3,5,6,10,7)
plot(alumnos,notas)
```

```{r Primer_plot, fig.cap="Gráfico básico explicando el uso del plot", fig.align='center'}
x = c(2,6,4,9,-1)
y = c(1,8,4,-2,4)
plot(x,y)
```
* Si no incorporamos el vector $y$, **R** nos va a tomar el parámetro $x$ como si fuese el vector de datos $y$ : ```plot(1:n,x)```

```{r, fig.align='center'}
plot(2^(1:6))
```

* Si queremos representar una función $f(x)$:

```{r, fig.align='center'}
f <- function(x){sqrt(x)}
plot(f)
```

## Parámetros de la función plot()

* ```log```: para indicar que queremos el gráfico en escala logarítmica
* ```main("título")```: para poner título al gráfico. Si en vez de un texto queráis poner una expresión matemática, tenéis que utilizar la función
* ```xlab("etiqueta")```: para poner etiqueta al eje $X$
* ```ylab("etiqueta")```: para poner etiqueta al eje $Y$
* ```pch=n```: para elegir el símbolo de los puntos. $n=0,1,...,25$, El valor por defecto es **pch=1**
* ```cex```: para elegir el tamaño de los símbolos.
* ```col="color en inglés"```: para elegir el color de los símbolos.[Gama de colores][id].
* ```bg```: para elegir el color del interior de los símbolos.
[id]: http://www.stat.columbia.edu/~tzheng/files/Rcolor.pdf "title"

## Escala Logarítmica

```{r}
par(mfrow = c(1,2))
plot = plot(exp(1:20), xlab = "Indice", ylab = expression(e^{1:20}), main = "Escala lineal")
plotLog = plot(exp(1:20), log = "y", xlab = "Indice", ylab = expression(e^{1:20}), main = "Escala logaritmica en el eje y")

```
```{r, echo=FALSE, fig.align='center'}
n = 1:20
par(mfrow = c(1,2))
fib = (1/sqrt(5))*((1+sqrt(5))/2)^n - (1/sqrt(5))*((1-sqrt(5))/2)^n
plot(fib, xlab = "n", ylab = expression(F[n]), main = "Sucesión de Fibonacci", pch = 21, cex = 2, col="powderblue", bg = "orchid", log = "x")

fib = (1/sqrt(5))*((1+sqrt(5))/2)^n - (1/sqrt(5))*((1-sqrt(5))/2)^n
plot(fib, xlab = "n", ylab = expression(F[n]), main = "Sucesión de Fibonacci", pch = 21, cex = 2, col="powderblue", bg = "orchid", log = "y")
```

* ```type```: para elegir el tipo de gráfico que queremos:
  + ```p```: puntos(valor por defector)
  + ```l```: líneas rectas que unen los puntos (dichos puntos no tienen símbolo)
  + ```b```: líneas rectas que unen los puntos (dichos puntos tienen símbolo). Las líneas no traspasan los puntos
  + ```o```: como el anterior pero en este caso las líneas sí que traspasan los puntos
  + ```h```: histograma de líneas
  + ```s```: histograma de escalones
  + ```n```: para no dibujar los puntos
  
```{r}
par(mfrow = c(3,2))
x = c(50:59)
y = c(2,9,25,3,100,77,62,54,19,40)
plot(x,y, pch = 23, cex = 2, col = "blue", type = "p")
plot(x,y, pch = 23, cex = 2, col = "blueviolet", type = "l")
plot(x,y, pch = 23, cex = 2, col = "gold", type = "b")
plot(x,y, pch = 23, cex = 2, col = "deeppink", type = "o")
plot(x,y, pch = 23, cex = 2, col = "springgreen", type = "h")
plot(x,y, pch = 23, cex = 2, col = "firebrick1", type = "s")
par(mfrow = c(1,1))
```

* ```lty```: para especificar el tipo de línea
  + ```"solid"```: 1: línea continua(valor por defecto)
  + ```"dashed"```: 2: línea discontinua
  + ```"dotted"```: 3: línea de puntos
  + ```"dotdashed"```: 4:línea que alterna puntos y rayas
* ```lwd```: para especificar el grosor de las líneas
* ```xlim```: para modificar el rango del eje $X$
* ```ylim```: para modificar el rango del eje $Y$
* ```xaxp```: para modificar posiciones de las marcas en el eje $X$
* ```yaxp```: para modificar posiciones de las marcas en el eje $Y$

```{r}
x = (2*(1:20))
y = (-1)^(1:20)*5*(1:20)
plot(x,y, main = "Ejemplo de gráfico", pch = 8, cex = 1, type = "b", lty = 4, lwd = 4, xaxp = c(0,40,2), yaxp = c(-100,100,8))
```

```{r}
plot(n, fib, pch = 21, col = "red", bg="gold", cex=1.2, main = "Fibonacci", type = "o", lty = "dashed", lwd = 2, xlim = c(1,10), ylim = c(1,100), xaxp = c(1,10,3), yaxp = c(0,100,10))
```

## Añadir elementos al gráfico

* ```points(x,y)```: añade un punto de coordenadas $(x,y)$ a un gráfico ya existente 
* ```abline```: para añadir una recta a un gráfico ya existente
  + ```abline(b,a)```: añade la recta $y=ax+b$
  + ```abline(v = x0)```: añade la recta vertical $x=x_0$. $v$ puede estar asignado a un vector
  + ```abline(h = y0)```: añade la recta horizontal $y=y_0$. $h$ puede estar asignado a un vector
  
```{r}
x = (2*(1:20))
y = (-1)^(1:20)*5*(1:20)
plot(x,y, main = "Ejemplo de gráfico", pch = 8, cex = 1, type = "b", lty = 4, lwd = 4, xaxp = c(0,40,2), yaxp = c(-100,100,8))
points(20,0,col = "red", cex = 4, pch = 16)
abline(h = 0, lty = 2, col = "dodgerblue", lwd = 4)
```
  
```{r}
f <- function(x){
  x^2 - 2*x + sqrt(abs(x))
}
plot(f, xlim = c(-3,3))
points(0,0, pch = 19)
points(-3:3,(-3:3)^2, col="blue")
abline(2,3,lty = "dashed")
abline(v = 2, lty = "dotted", col = "green" )
abline(h = 5, lty = "dotdash", col = "gray")
```
  
```{r}
f <- function(x){x^2}
plot(f, xlim = c(-3,3), col = "red", lwd = 2, ylab = expression(y^2), xlab = "x")
abline(h=0:9, v = -3:3, lty = "dotted", col = "grey")

```
  
```{r}
plot(tan, xlim = c(-pi,pi), ylim = c(-5,5))
abline(v = c(-pi/2, pi/2), col = "red")
```
  
## Añadir elementos al gráfico

* ```text(x,y,labels = "...")```: añade en el punto de coordenadas $(x,y)$ el texto especificado como argumento de labels
  + ```pos```: permite indicar la posición del texto alrededor de las coordenadas $(x,y)$. Admite los siguientes valores:
    + 1: abajo
    + 2: izquierda
    + 3: arriba
    + 4: derecha
    + 5: sin especificar: el texto se sitúa centrado en el punto $(x,y)$
  
```{r}
alumnos = c(1:10)
notas = c(2,5,7,9,8,3,5,6,10,7)
plot(alumnos, notas, main = "Gráfico con texto")
text(alumnos, notas, labels = c("S", "A", "N", "E", "N", "S", "A", "A", "E", "N"), pos = c(rep(3, times = 8), 1, 3)) 
```

```{r}
plot(0,0)
text(0,0, labels = "debajo", pos = 1)
text(0,0, labels = "izquierda", pos = 2)
text(0,0, labels = "derecha", pos = 4)
text(0,0, labels = "arriba", pos = 3)
points (0,1)
text(0,1, labels = "centro")
```

## Añadir elementos al gráfico

* ```lineas(x,y)```: añade a un gráfico existente una línea poligonal que une los puntos $(x_i,y_i)$ sucesivos. $x,y$ son vectores numéricos
* ```curve(curva)```: permite añadir la gráfica de una curva a un gráfico existente
  + ```add=TRUE```: si no, la curva no se añade
  + La curva se puede especificar mediante una expresión algebraica con variables $x$, o mediante su nombre si la hemos definido antes

```{r}
f <- function(x){x^2}
plot(f, xlim = c(-10,10), ylim = c(-10,10))
points(-3:3, f(-3:3), pch = 19)
lines(-3:3, f(-3:3)*1.5, lwd = 2, lty = "dotted", col = "red")
curve(x^3, lty = "dashed", col = "blue", add = TRUE)
curve(x^4, lty = "dashed", col = "orangered", add = TRUE)
```

```{r}
x = c(5*(1:20))
plot(x,c(exp(-x) + (-1)^x*x/2*sin(x)^2))
lines(c(20,10,40,80,60,60,20), c(20,0,-20,-20,40,0,20), lwd = 2, col = "darkslategray1")
curve(20*sin(x), add = TRUE, col = "green")
```


