---
title: "Números Complejos"
output: html_notebook
---

Código                            | Función
----------------------------------|------------------------------------
a + bi                            | Número complejo en forma binómica
complex(real=...,imaginary=...)   | Número complejo en forma binómica
complex(modulus=..., argument=...)| Número complejo en forma polar
sqrt(as.complex(-x))              | \(\sqrt{-x}\)
Re(x)                             | Parte real de \(x\)
Im(x)                             | Parte imaginaria de \(x\)
Mod(x)                            | Parte imaginaria de \(x\)
Arg(x)                            | Argumento de \(x\)
Conj(x)                           | Conjugado de  \(x\)


```{r}
z = 2+3i
z2 = complex(real = 2,  imaginary = -3)
Re(z) #Muestra la parte real del número complejo.
Im(z) #Muestra la parte imaginaria del número complejo.
Conj(z2) #Muestra la parte Re e Im del número complejo.
class(z) #Muestra la clase de la variable.
sqrt(as.complex(-5)) #Muestra la raíz cuadrada de un número complejo.

#La raíz cuadrada devuelve, de las dos soluciones la de 
#Re(z)>0, para obtener la otra, hay que multiplicar por -1
sqrt(z)*(-1) #Otra forma de hacer la raiz cuadrada de un núemro complejo es colocar su parte Re e Im.
exp(z) #Tambien podemos halla la función exponecial de un número complejo.
sin(z) #Tambien podemos hallar el seno de un complejo
cos(z) #Tambien podemos hallar el coseno de un complejo

#Módulo = sqrt(Re(z)^2 + Im(z)^2)
Mod(z)
#Argumento = arctan(Im(z)/Re(z))
#          = arctcos(Re(z)/Mod(z))
#          = arcsin(Im(z)/Mod(z))
Arg(z) #Muestra en radianes (-pi, pi]

#Conjudo = Re(z) - Im(z)i
Conj(z)
#Parte Real y Parte Imginaria
Re(z)
Im(z)
# z = Mod(z) * (cos(Arg(z)+sin(Arg(z))i))
complex(modulus = 2, argument = pi/2) -> z2
z2
Mod(z2)
Arg(z2)
pi/2
Horas = 250000000/(60*60)

Dias = Horas/24

Años = Dias/(365)

parte_años = Años - floor(Años)

dias = parte_años*(365)-2

parte_dias = dias - floor(dias) 

##en el Año

2018+floor(Años)

##en el día

floor(dias)

##hora

floor(parte_dias*24)
```

## Matrices

* ```matrix(vector,nrow=n,byrow=valor_lógico)```: para definir una matriz de $n$ filas formadas por las entradas del vector
  + ```nrow```: número de filas
  + ```byrow```:si se iguala a TRUE, la matriz se construye por filas; si se iguala a FALSE(valor por defecto), se construye por columnas. 
  + ```ncol```: número de columnas(puede usarse en lugar de nrow)
  + R muestra las matrices indicando como *[i,]* la fila *i-ésima* y *[,j]* la columna *j-ésima*
  + Todas las entradas de una matriz deben ser del mismo tipo de datos
  
```{r}
M = matrix(1:12, nrow = 4)
M
M = matrix(1:12, nrow = 4, byrow = T)
M
M = matrix(1:12, nrow=3)
M
M = matrix(1, nrow = 4, ncol = 6)
M
```
  
### Ejercicio

* ¿Cómo difinirías una matriz constante? Es decir, ¿cómo definirías una matriz A tal que $\forall = 1,...,n; j = 1, ... , m, a_{ij}=k$ siendo $k\in\mathbb{R}$? Como R no admite incógnitas, prueba para el caso específico $n=3, m=5, k=0$
* Con el vector $vec=(1,2,3,4,5,6,7,,8,9,10,11,12)$ crea la matriz
$\begin{equation}\begin{pmatrix}1&4&7&10\\2&5&8&11\\3&6&9&12\end{pmatrix}\end{equation}$
  
## Cómo construirlas

* ```rbind(vector1, vector2, ..)```: construye la matriz de filas vector1, vector2, ...
* ```cbind(vector1,vector2,...)```: construye la matriz de columnas vector1, vector2, ...
  + Los vectores han de tener la misma longitud
  + También sirve para añadir columnas(filas) a una matriz o concatenar por columnas(filas) matrices con el mismo número de filas(columnas)
* ```diag(vector)```: para construir una matriz diagonal con un vector dado
  + Si aplicamos diag a un número $n$, produce una matriz identidad de orden $n$

```{r}
rbind(M, c(1,2,3), c(-1,-2,-3)) 
cbind(c(1,2,3),c(-1,-2,-3))
diag(c(1,2,3,4))
diag(5, nrow = 3)
```
## Submatrices

* ```matriz[i,j]```: indica la entrada $(i,j)$ de la matriz, siendo $i,j\in\mathbb{N}$. Si $i$ y $j$ son vectores de índices, estaremos definiendo la submatriz con las filas pertenecientes al vector $i$ y columnas pertenecientes al vector $j$
* ```matriz[i,]```: indica la fila *i-ésima* de la matriz, siendo $i\in\mathbb{N}$
* ```matriz[,j]```: indica la columna *j-ésima* de la siendo $j\in\mathbb{N}$
  + Si $i(j)$ es un vector de índices, estaremos definiendo la submatriz con las filas(columnas) pertenecientes al vector $i(j)$

```{r}
M[2,3]
M[2,]
M[,3]
```
## Funciones para matrices

* ```diag(matriz)```: para obtener la diagonal de la matriz
* ```nrwo(matriz)```: nos devuelve el número de filas de la matriz
* ```ncol(matriz)```: nos devuelve el número de columnas de la matriz
* ```dim(matriz)```: nos devuelve las dimensiones de la matriz
* ```sum(matriz)```: obtenemos la suma de todas las entradas de la matriz
* ```prod(matriz)```: obtenemos el producto de todas las entradas de la matriz
* ```mean(matriz)```: obtenemos la media aritmética de todas las entradas de la matriz
* ```colSums(matriz)```: obtenemos las sumas de cada una de las columnas de la matriz
* ```rowSums(matriz)```: obtenemos las sumas de cada una de las filas de la matriz
* ```colMeans(matriz)```: obtenemos las medias aritméticas por columnas de la matriz
* ```rowMeans(matriz)```: obtenemos las medias aritméticas por filas de la matriz
* ```apply(matriz, MARGIN=..., FUN=función)```: para aplicar otras funciones a las filas o las columnas de una matriz
  + **MARGIN**: ha de ser 1 si queremos aplicar la función filas; 2 si queremos aplicar por columnas; o c(1,2) si la queremos aplicar a cada entrada

