---
title: "R Notebook"
output: html_notebook
---

```{r}
install.packages(c("modeest", "raster", "moments"))
library(modeest) #moda 
library(raster) #quantiles, cv
library(moments) #asimetría, curtosis
```

## Medidas de Centralización

```{r}
##Mediana
x = data$mpg
mean(x) #sum(x)/length(x)
median(x)

## Moda

mfv(x) #Nos da la moda

quantile(x) #Nos da una tabla de quantiles

```
## Medidas de Dispersión

```{r}
var(x) #Varianza
sd(x) #Desviación típica
cv(x) #Coeficiente de varianción
```

## Medidas de Asimetría

```{r}
skewness(x) #Asimetría de Fisher
moments::kurtosis(x) #Curtosis
```

## Función apply()

* ```apply(matriz, MARGIN=...,FUN=función)```: para aplicar otras funciones a las filas o las columnas de una matriz.
  + **MARGIN**: ha de ser 1 si queremos aplicar la función por filas; 2 si queremos aplicar por columnas; o c(1,2) si la queremos aplicar a cada entrada
  
```{r}
cuadrado = function(x){x^2}
A = 1:9
M = matrix(A, nrow = 3)
M
apply(M, MARGIN = c(1,2), FUN = cuadrado)
```
```{r}
apply(M, MARGIN = 1, FUN = sum)
```
```{r}
apply(M, MARGIN=2, FUN = sum)
```
## Operaciones

* ```t(matriz)```: para obtener la transpuesta de la matriz
* ```+```: para sumar matrices
* ```*```: para el producto de una escalar por una matriz
* ```%*%```: para multiplicar matrices
* ```mtx.exp(matriz,n)```: para elevar la matriz a $n$
  + Del paquete **Biodem**
    + No calcula las potencias exactas, las aproxima
* ```%%```: para elevar matrices
  + Del paquete ```expm```
    + No calcula las potencias exactas, las aproxima
    
### Ejercicio:

Observad qué ocurre si, siendo $A = \begin{equation}\begin{pmatrix}2&0&2\\1&2&3\\0&1&3\end{pmatrix}\end{equation}$ y $B = \begin{equation}\begin{pmatrix}3&2&1\\1&0&0\\1&1&1\end{pmatrix}\end{equation}$, realizamos las operaciones $A\times B, A^2$ y $B^3$

* ```det(matriz)```: para calcular el determiante de la matriz
* ```qr(matriz)$rank```: para calcular el rango de la matriz
* ```solve(matriz)```: para calcular la inversa de una matriz invertible
  + También sirve para resolver sistemas de ecuaciones lineales. Para ello introducimos ```solve(matriz,b)```, donde $b$ es el vector de términos independientes

## Valores y vecotres propios

### [Vector propio y valor propio][id]

[id]: https://es.wikipedia.org/wiki/Vector,_valor_y_espacio_propios "Title"

* ```eigen(matriz)$values```: nos da el vector con los vaps de la matriz en orden decreciente de su valor absoluto y repetidos tantas veces como su multiplicidad algebraica.
* ```eigen(matriz)$vectors```: nos da una matriz cuyas columnas son los veps de la matriz.

```{r}
M = rbind(c(2,6,-8),c(0,6,3),c(0,2,1))
eigen(M)
```

## Ejercicio

Comprobad, con los datos del ejemplo anterior, que si $P$ es la matriz de vectores propios de $M$ en columna y $D$ la matriz diagonal cuyas entradas son los valores propios de $M$, entonces se cumple la siguiente igualdad llamada **descomposición canónica**:
$$M=P \times D \times P^{-1}$$

* Si hay algún vap con multiplicidad algebrica mayor que 1(es decir, que aparece más de una vez), la función ```eigen()``` da tanto valores de este vap como su multiplicidad algebraica indica. Además, en este caso, R intenta que los veps asociados a cada uno de estos vaps sean [linealmente independientes][id].

[id]: https://es.wikipedia.org/wiki/Dependencia_e_independencia_lineal "Title"
Por tanto, cuando como resultado obtenemos veps repetidos asociados a un vap de multiplicidad alebraica mayor que 1, es porque para este vap no existen tantos veps linealmente independientes como su multiplicidad algberica y, por consiguiente, la matriz no es [diagonalizable][id].

[id]: https://es.wikipedia.org/wiki/Matriz_diagonalizable "Title"

```{r}
M = matrix(c(0,1,0,-7,3,-1,16,-3,4), nrow = 3, byrow = TRUE)
eigen(M)
```

```{r}
A = matrix(c(3-2i, 5+3i, 1+2i, 2-1i), nrow = 2, byrow = T)
A
A%*%A
eigen(A)
solve(A, c(1-1i,4))
prod(eigen(A)$values) #Es una método para calcular la determinante de una matriz de número complejos

```
## Reticulate

```{r}
library(reticulate)
# py_install("nombre del paquete a instalar")
os <- import("os")
os$listdir(".")
```

## Invocar la una función de python en R

```{r}
source_python("funcion_suma.py")
suma(3,4)
```

```{r}
np <- import("numpy", convert = FALSE)
x <- np$array(c(1:4))
sum <- x$cumsum()
print(sum)

py_to_r(sum)
```

## Ayuda

```{r}
py_help((os$chdir))
help("py_to_r")
```

## Arrays

```{r}
a <- np_array(c(1:10), dtype="float16")
a
b <- np_array(c(1:10), order="C")
b
```
```{r}
datos <- iris
head(datos)
datos_py <- r_to_py(datos)
```

```{python}
import numpy as np
import pandas as pd
r.datos_py.head()
```
## Sparce Matrix

```{r}
library(Matrix)
N <- 6
set.seed(123)
sparse_mat <- sparseMatrix(
  i = sample(N, N, replace = F),
  j = sample(N, N, replace = F),
  x = runif(N),
  dims = c(N,N)
)
sparse_mat
sparse_mat_py <- r_to_py(sparse_mat)
```

```{python}
r.sparse_mat_py
```
```{r}
py_to_r(sparse_mat_py)
```

